【裁判字號】    94,訴,526
【裁判日期】    950210
【裁判案由】    強盜等
【裁判全文】
臺灣嘉義地方法院刑事判決               94年度訴字第526號
公  訴  人  臺灣嘉義地方法院檢察署檢察官
被      告  丙○○
                      3號
選任辯護人  黃溫信律師
上列被告因詐欺等案件，經檢察官提起公訴（94年度偵字第4677
號），本院判決如下：
    主  文
丙○○共同意圖為自己不法之所有，以詐術使人將本人之物交付
，累犯，處有期徒刑月，如易科罰金，佰元折算壹日。又共
同以強暴妨害人行使權利，累犯，處有期徒刑月，如易科罰金
，以佰元折算壹日。應執行有期徒刑伍月，如易科罰金，佰
元折算壹日。
    事  實
一、丙○○前於民國88年間，因犯妨害家庭案件，經臺灣臺南地
    方法院於89年3月24日判決有期徒刑6月，上訴後，經臺灣高
    等法院臺南分院於89年7月18日駁回上訴確定，甫於91年1月
    19日執行完畢。仍不知悔改，於94年7月23日星期六上午，
    夥同不詳年籍姓名之成年男子共3人，共同基於意圖為自己
    不法所有之犯意聯絡，駕車到嘉義市○○路與遠東街口（起
    訴書誤為興達路與自由路口）假意擺設攤位販賣兒童遙控車
    、玩具等物，及經營擲圈圈之遊戲，實則以每押注100元，
    如擲圈圈投中目標，賠率為200元，並刻意由其中具有犯意
    聯絡之成年男子，扮演技術高超，擲圈圈極易中獎，使人認
    為容易贏錢之角色，在他人開始下注後又無法擲中目標之方
    式詐騙。適丁○○○誤以為當日是星期五而攜帶新臺幣3萬
    零200元現金欲前往郵局存款及買菜零花使用（起訴書誤載
    為3萬2000元），途中為丙○○等人之叫賣聲所吸引，因見
    扮演擲圈圈極易中獎角色之男子一再擲中目標，誤以為若對
    其下注擲圈圈必可獲勝，賺取雙倍之賭資，乃陷於錯誤，一
    再交付現金，陸續達3萬零200元，至身上現金全數用罄為止
    。丁○○○因年邁遭詐騙金錢而不敢向家人訴說，惶惶終日
    ，以淚洗面。嗣於同年8月12日上午，丙○○等人又再到同
    一地點擺攤欲詐騙他人，丁○○○剛好路過而認出其等即為
    詐騙現金者，乃趨前欲討回現金，丙○○等見狀，為免事跡
    敗漏，與其他3人共同基於傷害丁○○○身體及強制之犯意
    ，由丙○○以不法腕力抱住丁○○○後妨害其行使權利，其
    餘之人則分工合作，有的人毆打丁○○○，有的人則立刻收
    拾物品欲離去，嗣因丁○○○遭毆打時大喊搶劫，不詳姓名
    之路人數人見狀，報警並前往解圍，丙○○因抱住丁○○○
    而遭現場氣憤之民眾毆打致無法逃離，其餘之3人則逃逸無
    蹤，而丁○○○遭毆打後，受有頭部外傷、腦震盪暈眩、左
    顳部腫脹壓痛之傷害（傷害部分已據丁○○○撤回告訴），
    始查知上情。
二、案經嘉義市警察局第一分局報請臺灣嘉義地方法院檢察署檢
    察官偵查起訴。
    理  由
壹、程序部分
    本案公訴意旨所訴94年8月12日之傷害事實部分，雖據被告
    與告訴人丁○○○和解而由告訴人於本院95年1月27日審理
    時當庭撤回告訴，惟公訴意旨所訴同一案件犯罪事實之強制
    罪嫌部分，因非屬告訴乃論之罪，其訴追要件不因告訴人撤
    回傷害部分之告訴而生影響；是本院就此部分，自應加以審
    理，核先敘明。
貳、實體部分
一、上開事實，業據被告丙○○於本院審理時供承不諱（見本院
    95年1月27日審判筆錄），且經被害人丁○○○於警訊、偵
    訊及本院審理時指稱94年8月12日遭被告傷害、拉扯，及妨
    害其行使權利之情節明確。核與證人甲○○即被害人之孫女
    就94年7月23日上午擲圈圈之部分證述：「（奶奶有無拿錢
    給他？）不知道。套圈圈的玩法是，如果套到的話，老闆就
    要拿錢給贏的人。（是否奶奶自己拿錢給他？）我說不要玩
    了，我要回家，她還在那邊看。旁邊的人一直叫奶奶要拼。
    我奶奶有拿錢給他們玩。（你叫你奶奶回家，她不要，後來
    為何要離開？）後來一下子就離開。（是否你奶奶的錢都輸
    掉？）是。（你說玩套圈圈的人一直拼，跟你奶奶拿了幾次
    錢？）只有一次。（一次是否就玩很久？）是。（替你奶奶
    玩套圈圈的人，他是否有贏過？）有，他贏很多次。（是否
    有全部輸光？）是。奶奶全部都輸光。」等情相符（見本院
    95年1月11日審判筆錄）。另傷害及強制部分亦據證人乙○
    ○即94年8月12日在場之路人亦證稱：「（看到什麼情形？
    ）一開始有一名男子，騎機車要離開，告訴人不讓他走，但
    是沒有拉住，他車子騎走之後，又繞回來載另一名男子。（
    被載走的男子有無與告訴人發生何事？）有拉扯，因為他要
    上去坐機車，告訴人拉他。他就一直撥開告訴人的手。（當
    天是否有看到被告？）應該是有。（現場幾個人？）有四個
    人，被告是其中一個人。（如何認為被告與騎車要走的人是
    同一伙？）因為我有看到他在一起收東西。（他做何動作？
    ）他有拉告訴人。四個人只有一個人沒有拉告訴人。其他三
    個人都有。」等語（見本院94年12月1日審判筆錄），若非
    被告先有詐騙被害人之行為，豈有在年高62歲之被害人拉住
    被告及其餘共同擺攤之不詳成年男子時，需與被害人拉扯，
    欲掙脫逃離現場之必要？另被害人雖指稱：94年7月23日是
    遭被告及同夥之男子強取口袋內現金，並非因參與賭博輸錢
    云云，並表示：「（他手伸進口袋時，有無拉住你？）他手
    拉住我，後來我意識不清醒，不知道有誰伸手入我口袋（第
    一次是否摔倒在地？）我只是人暈暈的站在原地。我孫子抱
    住我的腳。（他如何叫你說玩投圈圈？）他抓我的手。（是
    否很用力？）還好，是稍微扶住我的手。我有把他的手甩開
    。（甩開他的手以後？）他沒有抓我，但是我已經意識不清
    了。（你的錢何時掉的？）我不知道何時掉的。」云云（見
    本院94年12月1日審判筆錄），對於遭強取財物之情節指訴
    不清，又無法說明當時意識不清之原因為何；且被害人於94
    年7月23日案發後竟均未報警處理，又於多日後乃告知家人
    ，均有違常情；此外，復與被告之自白及證人甲○○指證之
    情節不符，堪認被害人應係遭詐騙後不願承認，乃聲稱是遭
    被告及其同夥強取財物，被害人此部分之指訴並不可採。足
    認被告與其餘3名不詳成年男子確係有詐欺取財及以強暴妨
    害被害人行使權利之事實。本件事證明確，被告犯行堪予認
    定。
二、核被告所為，係犯刑法第339條第1項之詐欺取財罪、第304
    條第1項之強制罪。被告與年籍姓名不詳之成年男子3人，就
    上開犯行有犯意聯絡及行為分擔，為共同正犯。起訴檢察官
    認被告及上開成年男子3人乃強取被害人丁○○○財物係共
    犯同法第328條第1項之強盜罪，固非無見。惟按「強盜罪之
    構成，以其所實施之強暴、脅迫，已達於使人不能抗拒之程
    度為必要，倘其取物手段雖屬不法，而尚未使人至於不能抗
    拒者，縱觸犯他種罪名，尚難以強盜論擬。」最高法院29年
    上字第3006號判例意旨參照。經查，被告自始否認有何強盜
    犯行，而依現存之證據以觀，難認被害人丁○○○之自由意
    識遭受壓制，惟公訴檢察官既已當庭變更此部分犯行之起訴
    事實及法條為刑法第339條第1項之詐欺取財罪（見本院95
    年1月27日審判筆錄第3頁），本院自毋庸就強盜部分為無罪
    之諭知。又被告前於民國88年間，因犯妨害家庭案件，經臺
    灣臺南地方法院於89年3月24日判決有期徒刑6月，上訴後，
    經臺灣高等法院臺南分院於89年7月18日駁回上訴確定，甫
    於91年1月19日執行完畢，有臺灣嘉義地方法院檢察署刑案
    資料查註紀錄表、臺灣高等法院被告前案紀錄表各一份在卷
    可按，其受有期徒刑之執行完畢，5年以內再犯本件有期徒
    刑以上之罪，為累犯，應依刑法第47條規定，加重其刑。爰
    審酌被告利用人性之弱點，施行騙術，冀圖不法利得，又於
    遭被害人發覺後，以強暴妨害被害人行使權利，犯罪之動機
    及目的；其行為足令敗壞社會治安之危險程度非輕；然事後
    尚能坦承犯行，且賠償被害人3萬2千元，達成和解之態度良
    好等一切情狀，分別量處如主文所示之刑，並定其應執行之
    刑，及諭知易科罰金之折算標準，以資懲儆。
三、公訴意旨另以：被告丙○○及其餘不詳年籍姓名之成年男子
    3人，於同年8月12日上午，再到嘉義市○○路與遠東街口擺
    攤欲詐騙他人，被害人丁○○○剛好路過而認出被告即為強
    盜其現金者，其乃趨前欲討回遭被告等人強盜之現金，被告
    見狀，為免事蹟敗漏，與其他3人共同基於傷害被害人身體
    之犯意，毆打被害人致其受有頭部外傷、腦震盪暈眩、左顳
    部腫脹壓痛之傷害，因認被告涉有刑法第277條第1項傷害罪
    嫌，而與本案前開論罪科刑之強制罪部分，有裁判上之一罪
    關係。惟查，被告傷害罪嫌部分，業與被害人成立和解，被
    害人於本院審理時當庭撤回傷害部分之告訴，有本院95年1
    月27日審判筆錄可參，就此部分原應為不受理之判決，惟因
    公訴意旨係以此部分與前揭本院所論強制罪科刑部分有牽連
    犯之裁判上一罪關係起訴，爰不另為不受理之諭知。
據上論斷，應依刑事訴訟法第299條第1項前段，刑法第28條、第
339 條第1項、第304條第1項、第47條、第41條第1項前段、第51
條第1項第5款，罰金罰鍰提高標準條例第1條前段、第2條，判決
如主文。
本案經檢察官王振名到庭執行職務。
中    華    民    國    95    年    2    月    10    日
                  刑事第二庭   審判長  法  官  夏金郎
                                       法  官  盧鳳田
                                       法  官  洪嘉蘭
上列正本證明與原本無異。
如不服本判決，應於判決送達後10日內向本院提出上訴狀（應附
繕本）。告訴人或被害人如對於本判決不服者，應具備理由請求
檢察官上訴，其上訴期間之計算係以檢察官收受判決正本之日期
為準。
中    華    民    國    95    年    2    月    10   日
                                       書記官  吳明蓉
附錄法條：
中華民國刑法第304條第1項
以強暴、脅迫使人行無義務之事或妨害人行使權利者，處3年以
下有期徒刑、拘役或300元以下罰金。
中華民國刑法第339條第1項：
意圖為自己或第三人不法之所有，以詐術使人將本人或第三人之
物交付者，處5年以下有期徒刑、拘役或科或併科1千元以下罰金
。


司法院資訊處製作；財團法人民間司法改革基金會備份。
